【裁判字號】    99,交訴,311
【裁判日期】    991111
【裁判案由】    肇事逃逸罪等
【裁判全文】
臺灣臺中地方法院刑事判決             99年度交訴字第311號
公  訴  人  臺灣臺中地方法院檢察署檢察官
被      告  乙○○
上列被告因肇事逃逸罪等案件，經檢察官提起公訴（99年度偵字
第10004 號），被告於準備程序中為有罪陳述，經本院合議庭裁
定由受命法官依簡式審判程序獨任審理，判決如下：
    主    文
乙○○服用酒類，不能安全駕駛動力交通工具而駕駛，處有期徒
刑貳月，如易科罰金，以新臺幣壹仟元折算壹日；又因過失傷害
人，處有期徒刑參月，如易科罰金，以新臺幣壹仟元折算壹日；
又駕駛動力交通工具肇事，致人受傷而逃逸，處有期徒刑陸月，
如易科罰金，以新臺幣壹仟元折算壹日。應執行有期徒刑玖月，
如易科罰金，以新臺幣壹仟元折算壹日，緩刑貳年，並應履行如
附表所示之事項。
    犯罪事實
一、乙○○明知服用酒類後，反應力及注意力均會降低，無法安
    全駕駛動力交通工具，竟於民國99年4 月16日凌晨0 時30分
    許，在臺中市北屯區友人住處，食用燒酒雞及飲用啤酒後，
    已達不能安全駕駛動力交通工具之程度，仍於同日凌晨4 時
    許，駕駛車牌號碼5790-LJ 號自用小客車欲返回住處，嗣於
    同日上午6 時50分許，乙○○駕駛上開自用小客車沿臺中縣
    太平市○○路由新光國中往樹孝路方向行駛，行至育才路與
    樹孝路之交岔路口欲右轉樹孝路時，本應注意服用酒類不能
    安全駕駛動力交通工具時，不得駕駛汽車，並應注意車前狀
    況，隨時採取必要之安全措施，且依當時天候晴、日間自然
    光線、柏油路面乾燥無缺陷、亦無障礙物、視距良好，並無
    不能注意之情事，竟因不勝酒力且疏未注意車前狀況，適有
    已滿14歲之少年謝○庭騎乘腳踏車，沿樹孝路之行人穿越道
    往新光國中方向行駛，致乙○○所駕駛自用小客車之車頭撞
    及謝○庭所騎乘腳踏車之右側車身，謝○庭因而人車倒地後
    ，受有右踝內踝骨折之傷害。詎乙○○明知其肇事致謝○庭
    受傷後，竟未察看並採取救護或其他必要措施，亦未協助將
    謝○庭送醫，旋即駕駛上開自用小客車離開肇事現場而逃逸
    。嗣乙○○駛離約200 至300 公尺始經路人即時攔下並報警
    處理，再經到場員警於同日上午7 時48分，以酒精測試器測
    得其呼氣所含酒精濃度達每公升0.92毫克，始查悉上情。
二、案經謝○庭訴由臺中縣警察局太平分局報請臺灣臺中地方法
    院檢察署檢察官偵查起訴。
    理    由
一、本件被告乙○○所犯係死刑、無期徒刑、最輕本刑為3 年以
    上有期徒刑以外之罪，其於準備程序中就被訴事實為有罪之
    陳述，經法官告知簡式審判程序之旨，並聽取公訴人及被告
    之意見後，認為適宜由受命法官獨任進行簡式審判程序，依
    刑事訴訟法第273 條之1 第1 項規定，裁定由受命法官獨任
    進行審判程序，合先敘明。
二、上開犯罪事實，業據被告乙○○於偵查及本院準備程序、審
    理時坦承不諱（見偵查卷第16頁、本院卷第21、25頁），核
    與證人即告訴人謝○庭於警詢、偵查中所證述之情節相符，
    復有酒精測定紀錄表、刑法第185 條之3 案件測試觀察紀錄
    表、道路交通事故談話紀錄表、道路交通事故現場圖、道路
    交通事故調查報告表(一)、(二)各1 份、照片10張、舉發違反道
    路交通管理事件通知單、被告普通小型車駕駛執照影本、車
    牌號碼5790-LJ 號自用小客車行車執照影本、國軍臺中總醫
    院附設民眾診療服務處診斷證明書各1 紙附卷可稽（見警卷
    第16至21頁、第23至29頁、核交卷第4 頁），足認被告之自
    白核與事實相符，自堪採為論罪之依據。綜上所述，本案事
    證明確，被告犯行堪以認定，自應依法論科。
三、核被告乙○○所為，係犯刑法第185 條之3 之服用酒類不能
    安全駕駛動力交通工具而駕駛罪、同法第284 條第1 項前段
    之過失傷害罪及同法第185 條之4 之駕駛動力交通工具肇事
    ，致人受傷而逃逸罪。又被告因酒醉駕車因而致人受傷，依
    法所負過失傷害罪之刑責部分，應依道路交通管理處罰條例
    第86條第1 項規定，加重其刑。另被告所犯上開3 罪間，犯
    意各別，行為互殊，犯罪構成要件不同，應予分論併罰。爰
    審酌被告明知酒精成分對人之意識、控制能力具有不良影響
    ，超量飲酒後會導致對週遭事物之辨識及反應能力較平常狀
    況薄弱，因而酒後駕車在道路上行駛，對往來之公眾及駕駛
    人自身皆具有高度危險性，竟仍於酒後駕駛小客車，經警查
    獲後測得呼氣酒精濃度仍高達每公升0.92毫克，漠視自己及
    公眾行之安全，且駕車疏未注意採取必要之安全措施，致撞
    及告訴人謝○庭，造成告訴人受有傷害，而於肇事後，擅行
    離開現場，影響告訴人即時救護之時機，危及告訴人之生命
    、身體，實屬不該，惟念其犯後坦承犯行，顯有悔意，且於
    本院審理時已與告訴人達成調解，願分期賠償告訴人所受之
    損害，有本院99年度司中調字第2497號調解程序筆錄1 份在
    卷可憑（見本院卷第27頁），及告訴人所受之傷勢等一切情
    狀，分別量處如主文所示之刑，並斟酌本案犯罪情節、被告
    之經濟狀況及智識程度等情，均諭知以新臺幣1,000 元折算
    1 日之易科罰金折算標準，並定其應執行刑及諭知上開易科
    罰金之折算標準。另按刑罰之目的固有處罰行為人之意義，
    惟依現今通行之概念係重在教育，並非重在懲罰，本案被告
    乙○○前未曾受有期徒刑以上刑之宣告，有臺灣高等法院被
    告前案紀錄表1 份附卷可憑，其因一時疏忽，致罹刑章，於
    犯後已坦承犯行，且於本院審理時已與告訴人達成調解，已
    如前述，被告經此偵、審程序及罪刑之宣告，應知所警惕而
    信無再犯之虞，本院因認被告所受宣告之刑以暫不執行為適
    當，爰併予宣告緩刑2 年，以啟自新。末按緩刑宣告，得斟
    酌情形，命犯罪行為人向被害人支付相當數額之財產或非財
    產上之損害賠償，刑法第74條第2 項第3 款亦有明定；為確
    保被告於緩刑期間，能按上開調解程序筆錄所承諾之賠償金
    額以及付款方式履行，以確實收緩刑之功效，爰依前揭規定
    ，依上開調解程序筆錄所載諭知被告應履行如附表所示之事
    項。
據上論斷，應依刑事訴訟法第273 條之1 第1 項、第299 條第1
項前段，道路交通管理處罰條例第86條第1 項，刑法第185 條之
3 、第185 條之4 、第284 條第1 項前段、第41條第1 項前段、
第8 項、第51條第5 款、第74條第1 項第1 款、第2 項第3 款、
第3 項，刑法施行法第1 條之1 ，判決如主文。
本案經檢察官甲○○到庭執行職務。
中    華    民    國    99    年    11    月    11    日
                  刑事第十六庭  法  官  陳玉聰
以上正本證明與原本無異。
如不服本判決，應於收受送達後10日內向本院提出上訴書狀（應
敘述具體理由並附繕本）。上訴書狀如未敘述理由，應於上訴期
間屆滿後20日內補提理由書於本院。
                                書記官  何俞瑩
中    華    民    國    99    年    11    月    11    日
附表：
（本院依刑法第74條第2 項第3 款之規定，命被告履行之事項）
┌──────────────────────────┐
│被告乙○○應給付被害人謝○庭新臺幣（下同）15萬元（不│
│包含強制汽車責任保險法所得請領之保險理賠金），給付方│
│法為：於民國99年11月10日前給付6 萬元，餘款9 萬元自99│
│年12月20日起至101 年5 月20日止，於每月20日前各給付5,│
│000 元，如有一期未履行，視為全部到期（給付匯款帳戶詳│
│如本院99年度司中調字第2497號調解程序筆錄所載）。    │
├──────────────────────────┤
│備註：                                              │
│一、依刑法第74 條第4項規定，上開本院命被告支付予被害│
│    人之損害賠償，得為民事強制執行名義。            │
│二、依刑法第75 條之1第1項第4款規定，被告違反本院所定│
│    上開命其履行之事項情節重大，足認原宣告之緩刑難收│
│    預期效果，而有執行刑罰之必要者，得撤銷其緩刑宣告│
│    。                                              │
└──────────────────────────┘
附錄本判決論罪科刑之法條：
刑法第185條之3
服用毒品、麻醉藥品、酒類或其他相類之物，不能安全駕駛動力
交通工具而駕駛者，處1年以下有期徒刑、拘役或科或併科15 萬
元以下罰金。
刑法第185條之4
駕駛動力交通工具肇事，致人死傷而逃逸者，處6 月以上5 年以
下有期徒刑。
刑法第284條第1項
因過失傷害人者，處6 月以下有期徒刑、拘役或5 百元以下罰金
，致重傷者，處1 年以下有期徒刑、拘役或5百元以下罰金。

司法院資訊處製作；財團法人民間司法改革基金會備份。
